【裁判字號】    97,交聲,2749
【裁判日期】    980326
【裁判案由】    聲明異議
【裁判全文】
臺灣高雄地方法院交通事件裁定        97年度交聲字第2749號
原處分機關  高雄市政府交通局
異  議  人  甲○○
上列受處分人因違反道路交通管理處罰條例事件，不服原處分機
關高雄市政府交通局於中華民國97年11月7 日所為之處分（原處
分案號：高市交裁字第裁32-V00000000號），聲明異議，本院裁
定如下：
    主  文
原處分撤銷。
甲○○不罰。
    理  由
一、原處分意旨略以：異議人即受處分人（下稱異議人）甲○○
    所有之車牌號碼RBM-355 號輕機車於民國91年1 月24日下午
    5 時15分許，於屏東縣廣惠路段，經屏東縣警察局員警劉志
    純以該車「未領用牌照行駛」之違規，依違反道路交通管理
    處罰條例第12條第1 項第1 款逕行製單舉發（舉發通知單號
    ：屏警交字第V0 0000000號）。並經原處分機關於97年11月
    7 日以高市交裁字第裁32-V00000000號裁決，依道路交通管
    理處罰條例第12條第1 項第4 款、第12條第2 項，裁處異議
    人罰鍰新臺幣（下同）7,200 元，並牌照扣繳。
二、聲明異議意旨略以：車牌號碼RBM-355 號輕型機車係伊於88
    、89年間購買之二手車，在90、91年間因該車一直冒白煙故
    至屏東縣丙○○車行修理，因為修不好，伊就將車子交給車
    行老闆丙○○辦理報廢，伊不知悉該車何故在91年1 月間，
    遭屏東縣警察局舉發使用註銷之牌照行駛，為此聲明異議等
    語。
三、按「汽車有下列情形之一者，處汽車所有人新臺幣三千六百
    元以上一萬零八百元以下罰鍰，並禁止其行駛：……四、使
    用吊銷、註銷之牌照行駛。五、牌照借供他車使用或使用他
    車牌照行駛。...前項第三款、第四款之牌照扣繳之」，固
    為道路交通管理處罰條例第12條第1 項第4 款、第2 項所明
    文規定。
四、(一)經查，登記為異議人所有、車牌號碼RBM-355 號輕型機車
    經乙○○（原名卓如霜）於91年1 月24日下午5 時15分許，
    騎乘行經屏東縣萬丹鄉○○村○○○○○路口，因無牌照行
    駛道路，為屏東縣警察局屏東分局員警劉志純依道路交通管
    理處罰條例第12條第1 項第1 款規定當場舉發等事實，業經
    證人劉志純證述明確，並有屏東縣警察局屏警交字第V00000
    000 號舉發違反道路交通管理事件通知單附卷，且為異議人
    所不爭執，上開事實堪以認定。
    (二)異議人辯稱伊在90、91年間已將該車交由車行老闆丙○○
    辦理報廢。經本院依法傳喚證人丙○○到庭，證人丙○○證
    稱，異議人係伊的房客，伊有開一間機車行，客人有時候會
    將機車牽予伊，至於異議人是否曾將機車牽予伊，已經很久
    了，伊記不得了等語，堪認證人丙○○所開設之車行確實有
    向客人收取舊機車之情形。本院審酌異議人與證人丙○○為
    房東、房客關係，無蓄意設詞將責任推諉丙○○之理，異議
    人並當庭與證人丙○○進行對質，堪認異議人前揭所辯確有
    其事。
    (三)本院兩度傳喚證人乙○○到庭說明取得該機車之經過，惟
    證人均無正當理由拒不到庭，然據異議人稱，伊自證人乙○○的養母開始找，找到乙○○，乙○○告訴伊，她前男友的
    機車牽去丙○○機車行修理，丙○○就牽一部機車讓她男友
    代步，91年1 月24日當天她男友做生意，她用這台機車去載
    男友的女兒回家，結果出車禍，才被舉發等語，核與一般車
    行為籠絡客戶，在機車修理期間另提供他車代步之常情相符
    ，又乙○○取得該車係因車行借予代步，並未取得該車所有
    權一情，亦與證人丙○○證稱，客人將舊機車牽予伊後，伊
    就自己騎乘代步，沒有轉讓給別人等語，大致吻合，是益徵
    乙○○係在異議人將該車讓與丙○○後，再自丙○○開設之
    車行借用該車。異議人於90、91年間已因委託丙○○代辦機
    車報廢，而將該車讓與丙○○，此後，即未實際管理該車車
    牌，自不應對本件違規行為負責。
    (四)又查，本件違規事實發生當時（即91年1 月24日）道路交
    通管理處罰條例及相關法律雖無裁罰時效之規定，惟亦應類
    推適用95年2 月5 日施行之行政罰法第27條規定，自行為時
    起算，受有裁罰權3 年不行使而消滅之限制。原處分機關距
    違規事實發生後逾6 年始裁決，證人記憶模糊，該車車牌何
    以會以「廢棄逕行註銷」之方式註銷，亦無從查考，增加法
    院調查證據之困難，且亦有礙法秩序之安定，亦應認
    本件違規事實已逾3 年裁罰時效而生失權效果，且不因嗣後
    別有行政罰法之公布施行而有異。
五、綜上，本件違規事實發生當時，異議人已非車牌號碼RBM-35
    5 號輕機車之所有權人，自非道路交通管理處罰條例第12條
    第1 項之適格處罰主體，且原處分機關自違規事實發生後逾
    6 年始行裁決，亦應認逾3 年裁罰時效，是原處分機關遽對
    異議人為前開裁決處罰，即難認為允當。本件異議人之異議
    為有理由，應由本院將原處分撤銷，改諭知其不罰，以資適
    法。
據上論斷，依道路交通案件處理辦法第20條前段，裁定如主文
中    華    民    國    98    年    3     月    26    日
                        交通法庭法  官   王  琁
以上正本證明與原本無異。
如不服本裁定，應於收受送達後5 日內向本院提出抗告狀。
中    華    民    國    98    年    3     月    26    日
                                書記官   黃國忠


司法院資訊處製作；財團法人民間司法改革基金會備份。
